臺灣新北地方法院刑事判決
111年度審訴字第450號
公  訴  人  臺灣新北地方檢察署檢察官
被      告  陳契宏


上列被告因違反毒品危害防制條例案件，經檢察官提起公訴（11
1年度偵字第8387號），被告於準備程序中對被訴事實為有罪之
陳述，本院合議庭裁定由受命法官獨任行簡式審判程序，並判決
如下：
    主  文
乙○○持有第二級毒品純質淨重二十公克以上，處有期徒刑柒月。
扣案之第二級毒品甲基安非他命參拾陸包（合計驗餘淨重參拾點
玖貳參壹公克）及其外包裝袋參拾陸個均沒收銷燬之；扣案之分
裝勺壹支沒收。
    事  實
一、乙○○明知甲基安非他命為毒品危害防制條例第2條第2項第2
    款所列管之第二級毒品，不得非法持有，竟基於持有第二級
    毒品之犯意，於民國110年10月29日至30日間之某時許，在
    新北市中和區某處，向真實姓名、年籍不詳綽號「阿牛」之
    成年男子，以新臺幣4萬元之價格，購買第二級毒品甲基安
    非他命35公克（分裝成36包，純質淨重超過20公克），欲供
    己施用而持有之。嗣於同年月31日22時49分許，乙○○駕駛車
    號000-0000號自用小客車，行經新北市○○區○○街00號前時，
    因駕車違規使用行動電話為警攔查，經警徵得其同意後執行
    搜索，當場在上開自用小客車內扣得其持有施用剩餘之上開
    甲基安非他命36包（合計淨重31.4278公克，純質淨重22.32
    06公克）、分裝勺1支，而查悉上情（乙○○施用第二級毒品
    部分業經本院以111年度毒聲字第410號裁定送勒戒處所觀察
    、勒戒）。
二、案經新北市政府警察局海山分局報告臺灣新北地方檢察署檢
    察官偵查起訴。
　　理  由
一、按除被告所犯為死刑、無期徒刑、最輕本刑為3年以上有期
    徒刑之罪或高等法院管轄第一審案件者外，於第一次審判期
    日前之準備程序進行中，被告先就被訴事實為有罪之陳述時
    ，審判長得告知被告簡式審判程序之旨，並聽取當事人、代
    理人、辯護人及輔佐人之意見後，裁定進行簡式審判程序，
    刑事訴訟法第273條之1第1項定有明文。經核本件被告所犯
    係死刑、無期徒刑、最輕本刑為3年以上有期徒刑以外之罪
    ，其於準備程序中就被訴之事實為有罪陳述，經法官告知簡
    式審判程序之旨，並聽取公訴人及被告之意見後，本院合議
    庭依刑事訴訟法第273條之1第1項規定，裁定由受命法官獨
    任進行簡式審判程序，合先敘明。
二、上揭犯罪事實，業據被告乙○○於警詢、偵查及本院審理時均
    坦承不諱，復有自願受搜索同意書、新北市政府警察局海山
    分局搜索扣押筆錄、扣押物品目錄表各1份、扣案物照片共4
    1張、警員密錄器畫面擷圖10張（見毒偵卷第31頁、第33頁
    至第40頁、第49頁至第67頁、第77頁至第83頁）附卷可稽，
    並有被告持有之白色或透明晶體36包扣案可資佐證。而前揭
    扣案之白色或透明晶體36包（合計淨重31.4278公克，驗餘
    淨重30.9231公克，純質淨重22.3206公克）經鑑驗結果，均
    含有第二級毒品甲基安非他命成分，亦有臺北榮民總醫院11
    0年12月28日北榮毒鑑字第C0000000號毒品成分鑑定書㈠㈡㈢、
    北榮毒鑑字第C0000000-Q號毒品純度鑑定書㈠㈡㈢㈣各1份（見
    毒偵卷第227頁至第231頁、第235頁至第241頁）在卷可參，
    足徵被告前開自白與事實相符，堪以採信。據此，本案事證
    明確，被告犯行堪以認定，應依法論科。
三、論罪科刑：
　㈠按我國刑法採刑罰與保安處分雙軌制，是若被告初次施用毒
    品並同時持有逾法定數量毒品時，由於觀察勒戒、強制戒治
    性質上係屬保安處分，與刑罰性質不同，故針對同一犯行併
    予諭知刑罰及保安處分者自無不可（例如對竊盜慣犯同時宣
    告強制工作），且此時持有逾法定數量毒品行為之不法內涵
    已非嗣經不起訴處分之施用毒品行為所得涵蓋，故法院除應
    就被告所為論以持有逾法定數量毒品罪刑外，另應就施用毒
    品犯行部分裁定令入勒戒處所施以觀察勒戒，此亦為刑罰與
    保安處分雙軌制之使然，並無違反一事不二罰原則（最高法
    院107年度台上字第3919號判決意旨參照）。本件被告係為
    供己施用而購入持有扣案純質淨重20公克以上之甲基安非他
    命，其於本案查獲前施用扣案甲基安非他命之行為，業經本
    院以111年度毒聲字第410號裁定送勒戒處所觀察、勒戒，有
    上開刑事裁定（見本院卷第85頁至第86頁）在卷可稽，揆諸
    前開判決意旨，被告本件持有逾法定數量第二級毒品行為之
    不法內涵並非前述施用毒品行為所得涵蓋，本院自應就被告
    持有第二級毒品純質淨重20公克以上部分予以論罪科刑。
　㈡核被告所為，係犯毒品危害防制條例第11條第4項之持有第二
    級毒品純質淨重20公克以上罪。
  ㈢被告前①因施用及轉讓第二級毒品、竊盜、詐欺、持有槍枝等
    案件（共15罪），經臺灣桃園地方法院以101年度聲字第249
    9號裁定應執行有期徒刑7年6月確定；①因施用第二級毒品、
    詐欺、竊盜、偽造文書等案件（共13罪），經臺灣高等法院
    以101年度抗字第1327號裁定應執行有期徒刑3年1月確定；
    上開①②案之罪刑經接續執行，於108年3月22日假釋後接續執
    行罰金易服勞役30日，於108年4月20日出監並付保護管束，
    於110年5月21日保護管束期滿未經撤銷假釋，未執行之刑視
    為執行完畢等情，有臺灣高等法院被告前案紀錄表1份在卷
    可佐，其於徒刑執行完畢後5年之內，故意再犯本案有期徒
    刑以上之罪，已符刑法第47條第1項之累犯要件，依司法院
    大法官會議釋字第775號解釋意旨，審酌被告上開施用毒品
    前案與本案罪質相同，足認其惡性及對刑罰反應力薄弱等一
    切情狀，認加重其法定最低本刑尚不至於發生罪刑不相當之
    情形，爰依刑法第47條第1項之規定加重其刑。另基於精簡
    裁判之要求，爰不於判決主文為累犯之諭知，附此敘明。
　㈣爰審酌被告明知第二級毒品甲基安非他命對於人體有莫大之
    戕害，竟漠視毒品之危害性及法令之禁制，仍為供己施用購
    入持有純質淨重20公克以上之甲基安非他命，所為應予非難
    ，惟念其犯後坦承犯行，態度尚稱良好，兼衡其犯罪之動機
    、手段、持有毒品之數量，及其自陳國中畢業之智識程度，
    目前以賣湯包為業、已婚、需扶養懷孕配偶及1名未成年子
    女、經濟狀況勉持之家庭生活情形（見本院卷第102頁）等
    一切情狀，量處如主文所示之刑。
四、沒收：
　㈠扣案之甲基安非他命36包（合計驗餘淨重30.9231公克），為
    本案查獲被告持有之第二級毒品，不問屬於犯人與否，均應
    依毒品危害防制條例第18條第1項前段之規定，沒收銷燬之
    。另包裝上開第二級毒品之外包裝袋，因其上殘留之毒品難
    以析離，且無析離之實益與必要，應視同毒品，併予沒收銷
    燬。
　㈡扣案之分裝勺1支，用於分裝毒品，為被告所有供本案犯罪所
    用之物，應依刑法第38條第2項前段規定宣告沒收。
　㈢至扣案行動電話1支（內含門號0906***808號SIM卡），依卷
    內證據無從認定與本案被告上開持有毒品犯行間有直接關連
    ，爰不併予宣告沒收，附此說明。
據上論斷，應依刑事訴訟法第273條之1第1項、第299條第1項前
段，判決如主文。
本案經檢察官甲○○提起公訴，檢察官林亭妤到庭執行職務。
中　　華　　民　　國　　111 　年　　6 　　月　　7 　　日
                  刑事第二十三庭  法 官  藍海凝
上列正本證明與原本無異。
如不服本判決，應於判決送達後20日內敘明上訴理由，向本院提
出上訴狀 (應附繕本) ，上訴於臺灣高等法院。其未敘述上訴理
由者，應於上訴期間屆滿後20日內向本院補提理由書「切勿逕送
上級法院」。
                                  書記官  彭姿靜
中　　華　　民　　國　　111 　年　　6 　　月　　9 　　日
附錄本案論罪科刑法條全文：
毒品危害防制條例第11條
持有第一級毒品者，處3年以下有期徒刑、拘役或新臺幣30萬元
以下罰金。
持有第二級毒品者，處2年以下有期徒刑、拘役或新臺幣20萬元
以下罰金。
持有第一級毒品純質淨重十公克以上者，處1年以上7年以下有期
徒刑，得併科新臺幣1百萬元以下罰金。
持有第二級毒品純質淨重二十公克以上者，處6月以上5年以下有
期徒刑，得併科新臺幣70萬元以下罰金。
持有第三級毒品純質淨重五公克以上者，處2年以下有期徒刑，
得併科新臺幣20萬元以下罰金。
持有第四級毒品純質淨重五公克以上者，處1年以下有期徒刑，
得併科新臺幣10萬元以下罰金。
持有專供製造或施用第一級、第二級毒品之器具者，處1年以下
有期徒刑、拘役或新臺幣10萬元以下罰金。